【裁判字號】    98,聲再,298
【裁判日期】    980826
【裁判案由】    貪污治罪條例
【裁判全文】
臺灣高等法院刑事裁定                 98年度聲再字第298號
  再審聲請人
  即受判決人  甲○○
上列聲請人因違反貪污治罪條例案件，對於本院96年度上更（一
）字第482號確定判決（一審案號：臺灣板橋地方法院95年度訴
字第1023號，三審案號：最高法院98年度台上字第1440號，起訴
案號：臺灣板橋地方法院檢察署94年度偵字第17461號），聲請
再審，本院裁定如下：
    主  文
再審之聲請駁回。
    理  由
一、聲請意旨略以：按因發現確實之新證據，足認受有罪判決之
    人應受無罪、免訴、免刑或輕於原判決所認罪名之判決者，
    得聲請再審，刑事訴訟法第 420條第1項第6款定有明文。聲
    請人前因涉犯貪污治罪條例案件，經臺灣高等法院96年度上
    更（一）字第 482號判處罪刑在案，經上訴最高法院遭駁回
    而確定，惟本件原判決認定聲請人犯罪事實所採之事證，無
    非係依告訴人乙○○、證人丙○○（狗及）及戊○○之指、
    證述，然觀之告訴人乙○○之證詞，亦稱僅係聽聞自證人丙○○之轉述云云，而證人丙○○之證詞，則均表示要求贊助
    被告是他自己的意思，被告並沒有向其要求云云，而聲請人
    自始均否認涉犯本案，以片面之詞斷聲請人有罪，甚感冤屈
    。茲聲請人與乙○○間係因傳話人即證人丙○○之故，始生
    誤會，致乙○○誤指聲請人有向其索取不法利益之行為，為
    釐清真相，雙方於民國（下同）98年5月18日下午5時30分許
    ，透過友人陳燈亮及乙○○之友人張嘉豪之聯繫，另邀約友
    人曾江山、鄭和義、陳木清等人，共同前往蘆洲市○○路18
    2 號紅毛港生猛海鮮餐廳台北港包廂內聚餐，席間，聲請人
    與乙○○面對面談話，發覺丙○○（狗及）向乙○○所轉述
    之話均非聲請人所講，雙方頻生誤會，乙○○始因而提告以
    報復聲請人，然藉此次聚餐，乙○○之表明，使聲請人之冤
    屈真相大白，以此足以證明聲請人無犯罪之事證，並提出同
    桌見證之證人名單，為此聲請再審云云。
二、按有罪之判決確定後，因發現確實之新證據，足認有罪判決
    之人應受無罪、免訴免刑或輕於原判決所認判決之罪名者，
    為受判決人之利益，得聲請再審，刑事訴訟法第420條第1項
    第 6款定有明文。惟所謂發現確實之新證據，係指該證據於
    事實審法院判決前已經存在，為法院、當事人所不知，不及
    調查斟酌，至其後始行發見，若判決前已經當事人提出或聲
    請調查之證據，經原審法院本於論理法則、經驗法則為審酌
    而捨棄不採者，即非該條所謂發見之新證據，其後自不得再
    提出同一證據，爭執確定判決有事實誤認或理由矛盾，且該
    所謂新證據亦係就該證據本身形式上觀察，固不以絕對不須
    經過調查程序為條件，但必須顯然可認為足以動搖原有罪確
    定判決，而為受判決人無罪、免訴、免刑或輕於原判決所認
    罪名之判決者為限（參照最高法院 28年度抗字第8號判例、
    77年度台抗字第60號判決意旨）。
三、查聲請人甲○○所涉貪污治罪條例罪嫌，經本院96年度上更
    （一）字第 482號判決以：聲請人甲○○原係臺北縣政府警
    察局三重分局刑事組小隊長（於 94年4月間調往臺北縣政府
    警察局刑警大隊），依警察法規定，負有於轄區協助偵查犯
    罪、執行搜索、扣押、拘提及逮捕之職權，為依法令服務於
    國家所屬機關而具有法定職務權限之公務員。於 93年7月間
    ，聲請人甲○○因參與偵辦重良建設有限公司（下稱重良公
    司）董事長戊○○遭樊維宗、鄭根地持槍恐嚇案件，因而結
    識戊○○及重良公司總經理乙○○。嗣於 94年2月間，聲請
    人甲○○竟貪圖不法利益，欲藉機向戊○○、乙○○索取現
    款花用，乃於 94年2月間，以即將購車為由，多次前往乙○○位於臺北縣三重市○○街152之3號辦公室，要求乙○○轉
    知戊○○出資贊助其購車。嗣聲請人甲○○見乙○○、戊○○久未有所表示，乃憑藉其執行偵查犯罪職務之權勢，藉詞
    乙○○及戊○○之子林坤效持有槍枝，將予以偵查，以此方
    式迫使渠等交付現款。聲請人甲○○復向不知情之同小隊員
    警己○○、庚○○、丁○○表示：有聽聞戊○○之子持槍滋
    事。於 94年2月17日協同己○○、庚○○、丁○○等人前往
    乙○○上址辦公室，聲請人甲○○到場後即厲聲質問乙○○
    車輛放置何處，並表示乙○○之車輛及重良公司地下室係軍
    火庫，乙○○聞言乃表示願意接受搜索配合查證，聲請人甲○○見狀即帶同己○○、庚○○、丁○○離開上址。聲請人
    甲○○見乙○○仍未交付現款，乃透過丙○○轉告乙○○贊
    助購車款一事，乙○○見聲請人甲○○一再要求，乃承諾在
    戊○○返國後將此事轉知戊○○。94年3月3日下午，乙○○
    、丙○○在戊○○位於臺北縣三重市○○街128之6號辦公室
    泡茶，甲○○獲悉戊○○已返國，乃前往上址找戊○○，乙○○、丙○○見狀即先行離開，戊○○則當場拿出新臺幣（
    下同）20萬元表示係贊助購車之款項，惟聲請人甲○○發現
    辦公室內有監視螢幕乃未收下該筆款項。嗣乙○○得知上情
    ，認僅需交付15萬元即可，乃向戊○○表示願意代為處理此
    事，並委由丙○○交付15萬元予聲請人甲○○，惟聲請人甲○○表示20萬元都已經未收了，更不可能收15萬元，丙○○
    不得已將款攜回給乙○○，乙○○乃再拿出 5萬元，央由丙○○轉交聲請人甲○○，聲請人甲○○即向丙○○表示戊○○之子曾持槍滋事，槍枝係乙○○所有，要求丙○○轉告乙○○必須拿出200萬元方能解決此事，惟丙○○僅轉告乙○○：甲○○不願意收受20萬元。丙○○得知聲請人甲○○懷
    疑其侵吞5萬元，方才將上情告知乙○○。聲請人甲○○於3
    月16日前往乙○○辦公室，向乙○○表示：有證據證明乙○○持有 2支槍枝，如果確實偵辦下去將使乙○○名譽掃地。
    翌 (17) 日再度前往上址，要求乙○○轉告戊○○，若是外
    面兄弟開口就需要高達 400萬元，不可能拿不出1、200萬元
    。復於 3月18日再度前往乙○○辦公室，要乙○○至少需交
    付170萬至180萬元，乙○○不甘受到威嚇，且擔心遭聲請人
    甲○○栽贓報復，為保全證據，乃自行錄與聲請人甲○○對
    話內容，提出告訴，聲請人甲○○始未能得逞等情，而以聲
    請人所為係犯貪污治罪條例第4條第2項、第1項第2款之藉勢
    勒索財物未遂罪處斷，業據於判決理由內詳加敘明其所憑之
    論據，並以聲請人所辯伊只是要買車，所以討論車價、型號
    ，不知道戊○○拿20萬元要幹麻，伊沒有藉機勒索云云，要
    係圖卸刑責之詞，核非事實，不足採信，亦於判決理由內詳
    加敘明，並一一予以指駁在卷，茲聲請人以原判決確定後，
    發現上揭其所謂之新證據，而聲請本件再審，惟聲請人以其
    於98年5月18日邀約乙○○、陳木清、鄭和義、曾江山等人
    至紅毛港生猛海鮮餐廳聚餐，始發現當時代為傳話之丙○○
    ，其傳話內容有誤，致引起告訴人乙○○之誤會，告訴人乙○○始因而提出本案檢舉，並提出由陳木清、鄭和義、曾江
    山等人於98年8月13日所出具之證明書、紅毛港生猛海鮮餐
    廳之名片及位置圖，惟聲請人於證人丙○○到庭所為之證言
    ，若認其所述與事實不符，其儘可提出相關證據予以釐清，
    而查聲請人與丙○○見面時，陳木清等人當時並未在場，自
    無從知悉當時談話之內容，渠等就事後所聞聲請人與證人乙○○間之談話，而所提出之證明書，並非於本案事實審法院
    判決前即已存在，為法院及當事人所不知，而不及調查審酌
    ，已難認係屬本案判決確定後始行發現之新證據，而原確定
    判決就證人乙○○、丙○○、戊○○等人之證詞經已為調查
    審酌，並參酌錄音及卷附譯文等相關資料，參互斟酌判斷，
    資為不利於聲請人之認定，併已說明其取捨判斷而得心證之
    理由，且其證據之取捨並無違反論理或經驗法則，即難認其
    所為之論斷係屬違法，聲請人所執上揭聲請再審之理由，無
    非係爭執上揭告訴人及證人指、證述之證明力，亦非屬原確
    定判決後，始行發現未及審酌之新證據，聲請人就屬法院職
    權認定之範疇任意予以指摘，自有未合，所執聲請再審之理
    由，非屬刑事訴訟法第420條第1項第6款所稱之確實之新證
    據，而非聲請再審之適法理由，是聲請人聲請本件再審，顯
    無理由，應予駁回。
四、據上論斷，應依刑事訴訟法第434條第1項，裁定如主文。
中    華    民    國    98    年    8     月    26    日
                  刑事第十五庭  審判長法  官  吳昭瑩
                                      法  官  李釱任
                                      法  官  張傳栗
以上正本證明與原本無異。
如不服本裁定，應於收受送達後五日內向本院提出抗告狀。
                                      書記官  吳玉華
中    華    民    國    98    年    8     月    27    日


司法院資訊處製作；財團法人民間司法改革基金會備份。
